【裁判字號】    97,消債更,354
【裁判日期】    980227
【裁判案由】    更生
【裁判全文】
臺灣桃園地方法院民事裁定           97年度消債更字第354號
聲  請  人
即  債務人    甲○○
                          15.
                          樓
上列當事人因消費者債務清理事件聲請更生，本院裁定如下：
    主  文
聲請駁回。
聲請費用由聲請人負擔。
    理  由
一、按債務人有不能清償債務或有不能清償之虞者，得依消費者
    債務清理條例所定更生或清算程序處理其債務。聲請更生或
    清算不合程式或不備其他要件者，法院應以裁定駁回之，但
    其情形可以補正者，法院應定期間先命補正。此觀諸消費者
    債務清理條例第3 條、第8 條規定自明。又按為使負債務之
    消費者得依本條例所定程序清理其債務，以調整其與債權人
    及其他利害關係人之權利義務關係，保障債權人之公平受償
    ，謀求消費者經濟生活之更生及社會經濟之健全發展，特制
    定本條例，消費者債務清理條例第1 條定有明文。故本條例
    制定之目的，即在於妥適調整債務人與債權人及其他利害關
    係人之權利義務關係，保障債權人之公平受償，並謀求債務
    人經濟生活之更生機會，從而健全社會經濟發展，並非僅在
    單方面保障債務人。再依消費者債務清理條例第46條之立法
    意旨，更生程序係為保護有更生誠意之債務人而設，如債務
    人欠缺清理債務之誠意，且無聲請更生之真意，自無加以保
    護之必要。
二、本件聲請意旨略以：聲請人每月薪資約新台幣（下同）3 萬
    元，現債務總額為1,107,297 元（其中無擔保債權總額為63
    4, 297元），每月支出為17,428元。經聲請人向最大債權銀
    行台灣銀行請求協商（對有擔保及無擔保債權部分），債權
    銀行要求每月還款13,500元（按週年利率5%計算利息），共
    116 期，聲請人則希望每月還款12,000元，期限6 年，因而
    協商不成立，為此聲請更生等情。
三、經查，聲請人自96年5 月至97年5 月之薪資共430,503 元，
    每月平均薪資約33,116元，此有同欣電子工業股份有限公司
    薪資彙總表可稽（見本院卷第10頁）。至聲請人所列每月必
    要支出為17,428元中（見本院卷第7 頁），每月保險費1,48
    2 元，聲請人雖稱係用以保障如罹重大疾病或重大意外傷害
    時可有保險給付，且聲請人家族有高血壓、糖尿病之病史等
    語，惟我國就疾病方面已有全民健康保險制度可提供最低之
    保障，而聲請人既身為債務人，本即應避免不必要之開支，
    是此部分金額難認屬必要費用，應予刪除。另對父母之扶養
    費每月6,000 元，依行政院主計處公告之97年度台灣省平均
    每人每月之最低生活費9,829 元，故聲請人之父母每月所需
    最低費用共19,658元，而聲請人之父母（蔡南昌、蔡王春桃
    ）共有8 名子女，此有戶籍謄本及家族系統表可按（見本院
    卷第43至47頁），是每位子女每月所應負擔之金額約為2,45
    7 元，聲請人雖稱目前僅3 名子女負擔父母之生活費，然此
    部分金額聲請人原可要求其他兄姊共同負擔，實無因債務人
    家族間之情事而由債權人負擔不利益之理。至於其他所列分
    攤房貸3,500 元（視為房租）、油資1,500 元、餐費、日常
    用品費用5,000 元，尚屬合理，故聲請人每月必要支出應為
    12,457元（2,457+3,500+1,500+5,000=12,457）。以聲請人
    每月收入33,116元扣除每月必要支出12,457元後，每月尚有
    20,659元可供清償債務。
四、聲請人表示最大債權銀行台灣銀行給予抗告人個別協商一致
    性方案（對有擔保及無擔保債權部分），要求每月還款13,5
    00元（按週年利率5%計算利息），共116 期（見本院卷第6
    頁），經查，該方案以聲請人目前之薪資扣除每月必要支出
    後並非無法負擔，聲請人卻拒絕債權人所提出之方案，而表
    示希望每月還款12,000元，期限6 年，顯欠缺清理債務之誠
    意，且無聲請更生之真意，僅係希冀藉由更生程序以達減少
    債務之目的，況聲請人現年26歲（71年8 月生），至退休年
    齡尚有39年，債權人所提出之116 期方案，既在聲請人負擔
    範圍內，且於於該期間內，聲請人亦未達退休年齡，仍有薪
    資可以支領，顯見聲請人亦不符合消費者債務清理條例第3
    條所規定「不能清償債務或有不能清償之虞」之更生要件。
五、綜上所述，聲請人之聲請與前揭聲請更生之要件有間，又屬
    不能補正，依上說明，自應駁回其更生之聲請。
六、另台灣銀行為本件負責協商之最大債權金融機構，依其所述
    ，其所提出之條件為116 期，利息以週年利率5%計算，其對
    聲請人之債權為助學貸款，目前利率為3.64% ，其係將其餘
    債權銀行之利率一併考量，故提出週年利率5%之方案（見台
    灣銀行97年8 月1 日陳報狀），惟查，該方案之利率既較台
    灣銀行依契約所能收取之利率為高，且目前國內各銀行利率
    已普遍降低，台灣銀行所提方案雖未違法，但此種作法是否
    妥適，台灣銀行應再加以審酌，併此敘明。
七、結論：本件聲請為無理由，爰依消費者債務清理條例第8 條
    前段、第15條，民事訴訟法第95條、第78條，裁定如主文。
中    華    民    國    98    年    2    月    27     日
                  民事第二庭    法  官  王耀興
以上正本係按照原本作成。
如對本裁定抗告須於裁定送達後10日內向本院提出抗告狀，並應
繳納抗告裁判費新台幣1,000 元。
中    華    民    國    98    年    2     月    27    日
                                書記官  黃盈菁


司法院資訊處製作；財團法人民間司法改革基金會備份。
